臺灣板橋地方法院交通事件裁定　　　　 94年度交聲字第642號
原處分機關　交通部公路總局臺北區監理所板橋監理站
異　議　人
即受處分人　乙○○
上列受處分人因違反道路交通管理處罰條例案件，對交通部公路
總局臺北區監理所板橋監理站於中華民國94年4 月13日以板監違
字第裁41－C00000000 號違反道路交通管理事件裁決書所為之裁
決處分不服（原舉發通知單號碼：臺北縣政府警察局93年10月30
日北縣警交字第C00000000號 ），聲明異議，本院裁定如下：
    主  文
異議駁回。
    理  由
一、原處分意旨略以：異議人即受處分人乙○○於民國93年10月
    22日12時35分許，駕駛車號NW6-711 重型機車，行經臺北縣
    板橋市○○街1 號前車道，因「違反道路交通安全規則，肇
    事致人死亡」之違規，為臺北縣政府警察局掣單舉發，乃依
    道路交通管理處罰條例第61條第1 項第4 款之規定，裁處吊
    銷駕駛執照，1 年內禁考。異議人則以：伊由東興街往前騎
    ，通過路口時，伊轉頭看左右兩邊時，機車右邊腳踏板就遭
    被害人所騎機車車頭撞上，本次車禍伊沒有違反道路交通安
    全規則云云，表明不服而提出異議。
二、按汽車（含機器腳踏車；下同）駕駛人，駕駛汽車違反道路
    交通安全規則，因而肇事致人死亡者，吊銷其駕駛執照，道
    路交通管理處罰條例第61條第1 項第4 款定有明文。又汽車
    行至無號誌或號誌故障而無交通警察指揮之交岔路口，支線
    道車應暫停讓幹線道車先行；未劃分幹、支線或同為幹線道
    或支線道者，如同為直行車者，左方車應暫停讓右方車先行
    ，此觀之道路交通安全規則第102 條第1 項第2 款規定甚明
    。
三、經查，異議人乙○○於上開時地駕駛車號NW6-711 號重型機
    車沿板橋市○○街1 號由北往南行駛，行經東興街1 號與東
    興街之無號誌交岔路口時，與沿東興街由西往東方向行駛，
    由被害人李達凡駕駛PWA-548 號重型機車發生碰撞，致被害
    人李達凡人車倒地後，經送醫延至93年10月30日不治死亡，
    業據異議人陳明在卷，且經證人即處理本次車禍之警員甲○
    ○證述屬實，並有警員吳忠證所提出之道路交通事故現場圖
    、調查報告表、亞東醫院診斷證明書各1 件、現場及車損照
    片共20張在卷可稽，堪信屬實。異議人雖辯稱本次車禍伊沒
    有違反道路交通安全規則云云，惟觀之上開車禍現場照片，
    顯示被害人所行駛之東興街道路較寬，該道路中間並劃有黃
    色之分向線，而異議人所行駛之東興街1 號道路較窄，道路
    中間並無劃設分向線，且道路接近交岔路口之地上設有「慢
    」之標誌，足認異議人所行駛之東興街1 號道路係支線道，
    而被害人所行駛之東興街係幹線道。再參核異議人於警詢時
    供稱：伊機車行經上開路口有先行減速，並看左右方有無來
    車，當伊機車正通過該路口時，伊有看到被害人騎乘機車，
    因伊發現時，兩車距離很近、發生時間很快，伊來不及做任
    何閃避動作，然後就發生碰撞等情；並徵之異議人當庭提出
    之車禍現場錄影翻拍相片所示，被害人雖逆向行駛東興街，
    但異議人機車遭被害人所騎機車撞擊前，異議人之機車幾已
    行駛在上開交岔路口上，因異議人在行經該路口前並未暫停
    讓屬於幹道車之被害人先行，即逕行穿越交岔路口，因而遭
    到逆向行駛之被害人機車撞擊，導致被害人摔倒於地上，經
    線道車未暫停讓幹線道車先行之行為，顯已違反上開道路交
    通安全規則第102 條第1 項第2 款規定，且異議人上開行為
    亦與被害人之死亡有相當因果關係，是異議人對於本件車禍
    發生應負肇事責任；至於本次車禍發生時，被害人行經路口
    未減速慢行且逆向行駛應為車禍肇事主要原因，但被害人與
    有過失係構成民事損害賠償酌減之事由，異議人不得據以解
    免其違反道路通安全規則而應受行政處罰之責任，故異議人
    辯解其未違反道路通安全規則云云，並非足採。
四、綜上，異議人於本次車禍之發生，有違反道路交通安全規則
    第102 條第1 項第2 款規定，並因而肇事致被害人死亡，其
    行為合於道路交通管理處罰條例第61條第1 項第4 款之規定
    。原處分機關依上開規定對本件異議人為前揭處分，於法並
    無不合，故本件異議為無理由，自應予駁回。
據上論斷，應依道路交通管理處罰條例第87條第2 項，道路交通
案件處理辦法第19條，裁定如主文。
中　　華　　民　　國　　94　　年　　5 　　月　　24　　日
                          交通法庭法  官  楊志雄
以上正本證明與原本無異。
如不服本裁定應於送達後5日內向本院提出抗告狀。
                                  書記官  胡勤義
中　　華　　民　　國　　94　　年　　5 　　月　　24　　日
